臺灣桃園地方法院刑事判決
111年度訴字第80號
公  訴  人  臺灣桃園地方檢察署檢察官 
被      告  李榮文


選任辯護人  劉政杰律師
上列被告因傷害等案件，經檢察官提起公訴（110年度偵字第704
6號），本院判決如下：
    主  文
李榮文犯過失傷害罪，處拘役參拾日，如易科罰金，以新臺幣壹
仟元折算壹日。
    事  實
一、李榮文與葉雲翔及其父葉步隆為鄰居，李榮文、葉步隆因噪
    音問題素有嫌隙，於民國109 年11月8日晚間7 時50分許，
    葉步隆見李榮文之子李信謙在陽台抽菸，以手勢示意下樓至
    其住處協調，李榮文遂與李信謙一同前往桃園市○○區○○路00
    0號之葉步隆住處門外，雙方談論過程中發生口角衝突，李
    榮文本應注意出手推擠，可能造成在旁之葉雲翔受傷，且依
    當時情形，並無不能注意之情事，竟仍疏於注意，貿然出手
    揮推前方之葉雲翔，致葉雲翔受有左前胸、左肩膀挫傷之傷
    害。
二、案經葉雲翔訴由桃園市政府警察局大園分局報告臺灣桃園地
    方檢察署檢察官偵查起訴。
    理  由
壹、程序部分：
    按被告以外之人於審判外之言詞或書面陳述，除法律有規定
    者外，不得作為證據。被告以外之人於審判外之陳述，雖不
    符刑事訴訟法第159條之1 至第159 條之4 之規定，而經當
    事人於審判程序同意作為證據，法院審酌該言詞陳述或書面
    陳述作成時之情況，認為適當者，亦得為證據，刑事訴訟法
    第159條第1項、第159條之5第1項定有明文。經查，證人即
    告訴人葉雲翔於桃園市政府警察局大園分局新坡派出所所為
    之證述（見偵卷第45至47頁），乃被告李榮文以外之人於審
    判外所為之言詞陳述，屬傳聞證據，被告之辯護人於本院準
    備程序時既爭執該陳述之證據能力（見本院審訴卷第56頁）
    ，檢察官又未舉出前揭陳述有何刑事訴訟法第159條之2所定
    例外得為證據之情形，是依上開規定，自無證據能力。至其
    餘本判決以下所引用被告以外之人於審判外之言詞或書面陳
    述，雖屬傳聞證據，惟據被告之辯護人於本院準備程序表示
    同意有證據能力（見本院審訴卷第56 頁），本院審酌上開
    證據資料製作時之情況，尚無違法不當及證明力明顯過低之
    瑕疵，亦認為以之作為證據應屬適當，揆諸前開規定，依刑
    事訴訟法第159 條之5 規定，認均有證據能力。又本判決所
    引卷內之非供述證據，與本案待證事實具有關聯性，且無證
    據證明係公務員違背法定程序所取得，依刑事訴訟法第158 
    條之4規定反面解釋，應具證據能力。
貳、實體部分：
一、訊據被告固坦承於犯罪事實欄所載時間，前往告訴人葉雲翔
    住處協調噪音問題，惟辯稱：沒有徒手猛推告訴人，只有摸
    一點點，摸一下有傷害嗎云云，辯護人辯護略以：被告沒有
    傷害犯意，被告推擠行為也不可能造成告訴人受傷，依據外
    傷紀錄單，亦記載「NO WD」告訴人沒有任何傷勢，只有紅
    腫等語。經查：
（一）被告於109年11月8日晚間7時50分許，與其子李信謙一同
      前往告訴人住處前，與告訴人之父葉步隆發生爭執，告訴
      人在旁，被告出手揮推告訴人，嗣告訴人於同日晚間9時1
      8分許至聯新國際醫院就醫，經診斷為左前胸及左肩膀挫
      傷之事實，業據被告坦認無誤，核與證人李信謙於警詢、
      偵查中之證述相符（見偵卷第25至27、139至141頁），並
      有聯新國際醫院診斷證明書、現場暨錄影翻拍照片、現場
      錄影畫面光碟暨臺灣桃園地方檢察署檢察官勘驗筆錄（見
      偵卷第65、67至69、85至97頁）在卷可稽，此部分事實，
      首堪認定。
（二）雖被告辯稱其行為不可能造成告訴人受傷，然證人即告訴
      人葉雲翔到庭結證稱：那天晚上牆壁有噪音，有跟他們反
      應，我爸爸找被告過來談，他就衝過來我家門口，他們就
      是很激烈，被告來我們家門口講一些東西不要放在他們牆
      壁那邊，他想要進來，我跟他講不要動到我，他就用推的
      叫我出去，叫我走開，推到我左胸、很大力，推我1次，
      我往後仰，推完以後我的左胸出現紅腫，我有給護士或醫
      生看我的傷口即紅腫等語；證人葉步隆結證稱：因為他們
      在敲牆壁，他小兒子在樓上抽菸，我請他下來協調，他們
      全家就一夥衝下來，被告用手揮我兒子的胸部說「走開」
      ，我兒子就倒退了3、4步，吵架完我們就馬上去驗傷等語
      ，互核其等就當天發生衝突情形所述尚屬一致，且告訴人
      前揭證述與偵訊中之證述亦同，堪認該等事實確為其等真
      實經歷；又案發當時被告站立門外，葉步隆走至門口外，
      告訴人站立在葉步隆後方，爭執後被告走近大門，站立於
      葉步隆與告訴人間，被告不斷爭執並手指向室內，告訴人
      對被告表示「不要碰到」，被告則向前以右手揮推告訴人
      左肩，並說「走開啦」，同時往前越過大門，告訴人因而
      往後退1、2步，葉步隆隨即將被告推出門外，並表示「你
      不要這樣推」乙節，業經本院當庭勘驗無誤，有勘驗筆錄
      附卷可參（見本院訴字卷第34頁），益徵證人前揭所述可
      採，足見被告在爭吵當下，確實有出手揮推告訴人，且力
      道非小，足以造成告訴人受傷。
（三）再者，告訴人於109年11月8日就診之急診病歷記載「no w
      ound」、急診外傷圖檔紀錄單在左肩靠近左胸部位以斜線
      標註約0.8公分×0.6公分範圍並註記「紅」，有聯新國際
      醫院檢送之病歷資料存卷可參（見本院訴字卷第41至47頁
      ），足認告訴人當時係經醫師檢視其左胸左肩之紅腫狀況
      而為上揭記載，診斷證明書記載之診斷「左前胸及左肩膀
      挫傷」並非單純由告訴人主訴，而挫傷係指由鈍器作用造
      成以皮內或皮下及軟組織出血為主要改變的閉合性損傷，
      當無開放性傷口存在，辯護人以該記載指稱告訴人未受有
      傷害，恐有斷章取義之嫌。
（四）被告在與告訴人之父發生衝突之際，當應注意防免自身動
      作導致在場之人受傷，且依當時情形並無不能注意之情事
      ，竟貿然向前揮推告訴人，致告訴人因而受有左肩及左胸
      挫傷之傷害，其行為當具過失，且該過失造成告訴人之傷
      害，兩者間有相當因果關係甚明。本案事證明確，被告上
      開犯行堪以認定，應依法論科。
（五）至公訴意旨雖認被告係故意傷害告訴人，惟按行為人對於
      構成犯罪之事實，預見其發生而其發生並不違背其本意者
      ，以故意論。行為人對於構成犯罪之事實，雖預見其能生
      而確信其不發生者，以過失論，分別為刑法第13條第2 項
      、第14條第2 項明文。此為「間接故意」及「有認識之過
      失」之規定，2 者均需具備預見結果發生可能性，差異在
      於行為人主觀上是否有使結果發生之意欲。據前揭證人證
      述可知，被告當時係因葉步隆要求而前往其住處門口，並
      立於門口與葉步隆爭執，嗣告訴人出聲介入，被告為揮推
      動作要告訴人走開，是難認被告主觀上係為傷害告訴人之
      身體而進行攻擊，且審酌被告與告訴人家人間雖素有嫌隙
      ，然此等糾紛主要存在於被告與告訴人之父葉步隆間，亦
      難認被告有何致告訴人成傷之意欲，故本院認被告於本案
      行為之際，並無傷害故意。
二、論罪科刑：
（一）核被告所為，係犯刑法第284條前段之過失傷害罪。公訴
      意旨雖認被告涉犯刑法第277條第1項之傷害罪嫌，惟本院
      既認被告並無傷害之故意，僅係因過失而致告訴人受有上
      開傷害之結果，已如前述，公訴人起訴法條尚有未洽，然
      二者社會基本事實同一，爰依刑事訴訟法第300條規定變
      更起訴法條。
（二）爰以行為人之責任為基礎，審酌被告因噪音糾紛，與告訴
      人之父發生口角爭執，未注意在此情形所為之肢體碰觸，
      極有可能造成旁人受傷，竟仍恣意向前揮推，造成告訴人
      受有挫傷之傷害，行為實有不該，犯後否認犯行之態度，
      雖有意與告訴人調解進行賠償，因告訴人拒絕而未成，兼
      衡被告自陳之教育程度、職業、家庭經濟狀況（見被告警
      詢筆錄受詢問人欄）暨告訴人所受傷勢程度等一切情狀，
      量處如主文所示之刑，並諭知如易科罰金之折算標準。
三、不另為無罪諭知：
（一）公訴意旨另認被告基於侵入住宅之犯意，未經告訴人葉雲
      翔之同意下，擅自逾越上揭住處大門進入其內，以此方式
      無故侵入葉雲翔之居住場所，嗣葉步隆見狀要求被告離去
      遭拒，因認被告涉犯刑法第306條第1項之侵入他人住宅罪
      等語。
（二）犯罪事實應依證據認定之，無證據不得認定犯罪事實；不
      能證明被告犯罪或其行為不罰者，應諭知無罪之判決。刑
      事訴訟法第154條第2項、第301條第1項分別定有明文。又
      事實之認定，應憑證據，如未能發現相當證據，或證據不
      足以證明，自不能以推測或擬制之方法，為裁判基礎（最
      高法院108年度台上字第3418號刑事判決意旨參照）。
（三）檢察官認被告涉犯侵入住宅罪，無非係以告訴人之指訴、
      現場錄影畫面光碟暨臺灣桃園地方檢察署檢察官勘驗筆錄
      為主要論據，惟被告辯稱：沒有侵入住宅犯意，只是踏到
      門口而已等語。
（四）經查：
　 1、依據前揭證述可知，被告係因葉步隆反應有噪音問題，而
      應其要求至其住處協談，被告至告訴人住處前立於大門外
      ，爭執過程中，向前揮推告訴人之同時跨過大門，隨後立
      即遭葉步隆推出之事實，亦有前揭勘驗筆錄可參，加以證
      人葉雲翔就辯護人詰問「被告是否只有推你的時候踏入你
      家鐵門？」證稱：就是只有稍微衝動一點等語，可知被告
      跨越告訴人住處大門之動作僅發生在推擠告訴人之同時，
      而按刑法第306條之保護法益旨在維護個人居住或使用場
      所之隱私權益，緣於個人基於憲法基本權利之保障，有合
      理之期待得享有不受他人侵擾之私人居住或使用場所之隱
      私，是個人居住或使用場所之私密性與寧靜，有不受其他
      無權者侵入或留滯其內干擾與破壞權利，亦即個人對其住
      居或使用場所所及之範圍，原則上有決定何人可以進入或
      停留其內之自由，及享有個人在其居住或使用處所中私生
      活不被干擾或在其內之安寧有不被破壞之自由，但該條之
      無故侵入住宅、建築物罪所保護之隱私法益並非毫無限制
      ，倘行為人之行為不影響於相對人居住或使用場所之生活
      上隱私合理期待，則難謂已侵害該罪所欲保護之法益，是
      以，被告僅一步跨越區隔告訴人住處及戶外道路鐵門之行
      為，尚難謂已影響告訴人居住之隱私合理期待。
　 2、再者，基於被告前往現場之原因，及跨越大門之動作歷程
      ，均可認被告係為與告訴人之父爭執噪音之事所發，依其
      在爭執當下之激烈反應，實難注意己之腳步係站立於大門
      外，或僅一鐵門之隔之告訴人住處屋內，亦難認被告跨越
      大門之動作，係出於侵入住宅之主觀犯意而為。綜上所述
      ，檢察官所提出上述證據，其證明仍未達於超越合理懷疑
      之程度，尚不足以證明被告有何侵入住宅之犯行，核屬不
      能證明被告此部分犯罪，原應為被告此部分無罪之諭知，
      惟公訴意旨認被告此部分行為如成立犯罪，與被告前開經
      起訴論罪部分有想像競合之裁判上一罪關係，爰不另為無
      罪之諭知。
據上論斷，應依刑事訴訟法第299 條第1 項前段、第300條，刑
法第284 條前段、第41條第1項前段，刑法施行法第1條之1第1項
，判決如主文。
本案經檢察官施婷婷提起公訴，檢察官劉建良到庭執行職務。
中　　華　　民　　國　　111 　年　　6 　　月　　22　　日
            刑事第十二庭    審判長法　官　張宏任
　　　　　　　　　                法  官  林姿秀
　　　　　　　　　                法  官  陳華媚
以上正本證明與原本無異。
如不服本判決應於收受判決後20日內向本院提出上訴書狀，並應
敘述具體理由。其未敘述上訴理由者，應於上訴期間屆滿後20日
內向本院補提理由書(均須按他造當事人之人數附繕本)「切勿逕
送上級法院」。 
      　　　　　　　　　　　　　　書記官　王岫雯
中　　華　　民　　國　　111 　年　　6 　　月　　23　　日
附錄本案論罪科刑法條：
中華民國刑法第284條
因過失傷害人者，處1年以下有期徒刑、拘役或10萬元以下罰金
；致重傷者，處3年以下有期徒刑、拘役或30萬元以下罰金。